臺灣士林地方法院刑事判決　　　　　　　　　　　　　　　九十年度自字第九二號
　　自　訴　人　丙○○
　　被　　　告　甲○○
　　　　　　　　乙○○
右列被告因詐欺案件，經自訴人提起自訴，本院判決如左：
    主  文
甲○○、乙○○共同連續意圖為自己不法之所有，以詐術使人將本人之物交付，各處
有期徒刑伍月，如易科罰金以佰元折算壹日，均緩刑年。
    事  實
一、甲○○（原名朱文忠）與乙○○原為夫妻，二人經商失敗積欠款項，明知無力清
    償，且原在乙○○胞姐郭桂蓮名下門牌號碼臺北縣新莊市○○段第三一八建號之
    房屋，業於八十九年一月十八日因買賣而移轉登記予唐平吉，仍基於意圖為自己
    不法所有之概括犯意聯絡，先於民國八十九年五、六月間某日，由乙○○以電話
    向丙○○佯稱願以該屋為向丙○○借款之擔保，甲○○及乙○○並於八十九年七
    月三十日簽立每月繳付利息一萬二千元（此為甲○○另於八十八年五月二十四日
    向丙○○借款六十萬元之利息，此筆借款詳後述），若違約將無條件以郭桂蓮新
    莊之房屋供為償債擔保，使丙○○陷於錯誤，確信甲○○、乙○○對前開建物有
    處分權，若無法還款亦可以該建物為擔保，而自八十九年五、六月間某日起至同
    年八月三十日止，多次在台北市○○路○段三七二巷三弄二二號貸款予甲○○及
    乙○○，甲○○、乙○○共計詐得十九萬七千元。甲○○、乙○○明知乙○○名
    下之ＣＷ─九○八一號自小客車，已於八十九年六月六日典當予上海當鋪，且其
    二人已無能力支付當舖之利息，竟仍承前開意圖自己不法所有之概括犯意聯絡，
    聯袂於八十九年十一月十日至台北市○○街八二巷巷口，隱瞞該車業典當且已無
    力支付當舖利息之事實，向丙○○偽稱若無力清償願以該車為償債擔保，使丙○○陷於錯誤，而貸以十五萬元予甲○○及乙○○。計甲○○及乙○○共向丙○○
    詐取三十四萬七千元。嗣經丙○○查詢得知前開房屋早非郭桂蓮所有，始悉上情
    。
二、案經被害人丙○○提起自訴。
    理  由
一、訊據被告甲○○、乙○○固坦認於右揭時地向自訴人丙○○借款，八十九年十一
    月十日以乙○○名下ＣＷ─九○八一號車為擔保向自訴人借款十五萬元時，未告
    知自訴人該車已遭典當等情不諱，然矢口否認有詐欺之犯意，均辯稱：前曾欲以
    前開新莊之房屋為擔保向自訴人借二百萬元，但因乙○○之母不同意而作罷，惟
    未曾以該屋為擔保而自八十九年五、六月間某日起至同年八月三十日止向自訴人
    貸款十九萬七千元云云。惟查：
    (一)被告甲○○前於八十八年五月二十四日向自訴人借款六十萬元，嗣未如期清償
      ，又自訴人自八十九年五、六月間某日起至同年八月三十日止又陸續借款予甲○○及乙○○二人十九萬七千元，且並未約定利息等情，業據自訴人及被告甲○○陳述在卷。堪認自訴人於八十九年五、六月間某日起再借款予被告甲○○
      及乙○○前，被告甲○○有欠款未還，及自訴人自八十九年五、六月間某日起
      至同年八月三十日止之借款均未向被告二人收取利息。查被告前既有欠款未還
      ，嗣復再借款，且未約定利息，若無擔保，衡情債權人應不至再借。再查被告
      甲○○、乙○○於八十九年七月三十日簽立切結書，同意若未每月繳付一萬二
      千元之利息，願無條件處理乙○○之姐座落於新莊之房屋資為償債之擔保等情
      ，有卷附之切結書一紙在卷可參，查被告簽立切結書時（即八十九年七月三十
      日）除前開六十萬元之借款外，另有借款，是自訴人於要求簽立切結書時，應
      會將所有之借款均列入擔保之範圍內，方符常情。再參以自訴人於八十八年五
      月二十四日借款六十萬元予甲○○，需甲○○以其台北市○○街九一巷三號地
      下室之房屋設定擔保，於八十九年十一月十日借十五萬時，又要求被告提供乙○○所有ＣＷ─九○八一號之車為擔保（均詳後述），足悉自訴人恆於有擔保
      時方借款。職是自訴人稱：因被告稱要以郭桂蓮名下新莊之房屋為擔保才再陸
      續借款予甲○○、乙○○等語，足以採信。被告二人辯稱：未稱要以該屋為擔
      保云云，顯為卸責之詞，不足採信。
    (二)次查門牌號碼臺北縣新莊市○○段第三一八建號之房屋，郭桂蓮於七十六年十
      月十六日取得所有權，於八十九年一月十八日即因買賣而移轉登記予唐平吉，
      又因買賣於八十九年五月二十三日移轉登記予簡秋明等情，有建物登記謄本、
      臺北縣新莊地政事務所九十一年一月二十四日函所附之人工登記簿及電子異動
      索引供參，且被告乙○○於本院審理時亦自承：房子係賣予公司股東唐平吉等
      語，堪認上開郭桂蓮名下之房屋早於八十九年一月十八日即因買賣而轉予唐平
      吉，且被告亦知之甚明。被告甲○○、乙○○明知上開房屋早經移轉登記予他
      人，其等已無處分權，竟仍向自訴人佯稱要以該屋為借款之擔保，其顯有詐術
      甚明。被告甲○○雖辯稱：不知乙○○有無告知自訴人要以上開房屋為擔保，
      又簽切結書時未看內容，不知有提及以上開房屋供擔保之事云云，及被告乙○○辯稱：未看切結書內容云云，然查甲○○、乙○○前為夫妻，關係密切且乙○○係因甲○○生意周轉方借款（業據乙○○陳明），是乙○○欲借之金額，
      以何物供擔保，應會與甲○○商討，且簽切結書涉及法律責任，豈有毫不研閱
      即簽名之理？是甲○○、乙○○上所辯，顯為卸責之詞，不足採信。
    (三)又查乙○○所有ＣＷ─九○八一號自小客車於八十九年六月二十六日典當予上
      海當舖以借款十四萬元等情，有富邦產物保險股份有限公司強制保險費收據、
      上海當舖之當票各一紙在卷可稽。再查被告二人於八十九年十一月十日向自訴
      人借十五萬元時，同意以乙○○之車為擔保一情，有被告二人所立之書據為證
      。而該車當予上海當舖每月需繳利息及停車費七千餘元，於八十九年十一月十
      日被告向自訴人另借十五萬元時，已無法繳付當舖之款項，故而不敢告知自訴
      人該車已典當之事等情，業據被告乙○○於本院審理時自承在卷。再參以被告
      二人於八十九年十一月十日借款時，未提及該車已典當，卻提供匯通商業銀行
      貸款交易明細以示該車僅餘四萬九千四百六十六元車款未付清，顯見被告二人
      有刻意隱瞞該車已典當，彰顯該車僅有四萬九千四百六十六元債務之意，其等
      就此借款有施用詐術甚明。
    (四)再查被告甲○○前即欠自訴人六十萬元未還，又經商失敗在外積欠債務，且一
      再借款，嗣並典當乙○○所有ＣＷ─九○八一號自小客車，且每月應繳付當舖
      之七千餘元亦無力繳納，堪認被告二人已無力清償，仍以上開詐術向自訴人借
      款，其有為自己不法所有之意圖甚明。
    綜上所述，被告甲○○、乙○○有上開為自己不法之意圖，施用詐術向自訴人借
    款之犯行無誤，被告二人所辯顯係卸責之詞，不足採信，事證明確，被告犯行堪
    予認定，應依法論科。
二、核被告甲○○、乙○○所為，均係犯刑法第三百三十九條第一項詐欺取財罪。被
    告二人就上開犯行間，有犯意聯絡及行為分擔，均為共同正犯。其等多次詐欺取
    財之犯行，時間緊接，所犯罪名相同，顯係基於概括犯意反覆為之，均應依連續
    犯之規定各以一罪論，並均依法加重其刑。爰審酌被告犯罪之動機、手段、所詐
    得之金額、尚未與自訴人和解暨犯後態度等一切情狀，分別量處如主文所示之刑
    。又被告行為後，刑法第四十一條業於九十年一月十日修正公布，同年月十二日
    生效，舊法規定犯最重本刑三年以下有期徒刑以下之刑之罪，而受六個月以下有
    期徒刑或拘役之宣告，因身體、教育、職業、家庭之關係或其他正當事由，執行
    顯有困難者，得易科罰金，修正後刑法第四十一條第一項規定，凡犯最重本刑五
    年以下有期徒刑以下之刑之罪，而受六個月以下有期徒刑或拘役之宣告，均得易
    科罰金，比較新舊法之規定，以修正後之新法有利於行為人，自應依刑法第二條
    第一項前段規定，適用裁判時之新法，併予宣告易科罰金之折算標準。又查被告
    甲○○、乙○○前均未曾受有期徒刑以上刑之宣告，此有臺灣高等法院被告全國
    前案紀錄表可稽，因經濟困頓一時失慮，而罹刑典，經此刑之宣告後，應知警惕
    而無再犯之虞，另被告乙○○染患肺炎，尚須修養，此有台北市立陽明醫院一般
    診斷書在卷可稽，二人復有幼子待扶養，再被告二人詐騙自訴人之款項非鉅，若
    能正常工作應能儘速還清，是本院認以暫不執行其等之刑為當，爰均予以宣告緩
    刑，用啟自新。
三、自訴意旨另認：被告二人於八十八年五月二十四日，在台北市○○○路三三三號
    三樓之四向其借款六十萬元，迄今未還，此部分同涉詐欺犯嫌云云。訊據被告甲○○辯稱：無詐欺之意，且給付利息達一年餘等語，被告乙○○則辯以：該筆借
    款其未參與等語。查：
    (一)按犯罪事實應依證據認定之，無證據不得推定其犯罪事實，刑事訴訟法第一百
      五十四條定有明文。次按刑法第三百三十九條第一項詐欺取財罪之構成必以行
      為人有不法而取得財物之意思，實施詐欺行為，被害人因此行為，致表意有所
      錯誤，而其結果為財產上之處分，受其損害始足當之（最高法院十九年上字第
      一六九九號判例參照），若行為人於行為時客觀上並未施用何種詐術，且無不
      法所有意圖，縱嗣因行為人未依約履行，則屬民事債務不履行之範疇，與刑法
      所定詐欺罪行無涉。
    (二)查被告甲○○於上開時地，向自訴人借款六十萬元，並約定以其台北市○○街
      九一巷三號地下室之房屋設定第二順位抵押權，業已為抵押權登記，除此外並
      未約定其餘之擔保，該筆款項約定每月給付利息一萬二千元，利息被告甲○○
      給付一年多後才未給等情，業據自訴人陳明，核與被告甲○○所辯相符。查被
      告甲○○既依約將上開房屋為自訴人為抵押權設定，且每月一萬二千元之利息
      業已給付長達一年餘，堪信被告貸款時未施用詐術，且長期依約支付利息，是
      被告甲○○辯稱：借款之初無自始不還款之詐欺犯意，應可採信。依上說明，
      被告甲○○上開借款無施用詐術借款之行為，復無為自己不法所有之意圖，自
      與詐欺之構成要件不侔，而不構成該罪。又該筆借款僅甲○○與自訴人接洽，
      乙○○並未參與等情，亦據自訴人陳明，乙○○就此筆借款無涉，自難以詐欺
      罪相繩。
    (三)自訴人所指被告甲○○、乙○○之此部分犯行自屬不能證明，惟因自訴人認此
      與自訴人自訴前揭經本院論罪科刑之事實有連續犯裁判上一罪之關係，爰不另
      為無罪之諭知。
四、據上論斷，應依刑事訴訟法第三百四十三條、第二百九十九條第一項，刑法第二
    條第一項前段、第二十八條、第五十六條、第三百三十九條第一項、第四十一條
    第一項前段、第七十四條第一款，罰金罰鍰提高標準條例第一條前段、第二條，
    判決如主文。
中      華      民      國    九十一    年      三      月     十三     日
                                    臺灣士林地方法院刑事第一庭
                                        法  官  江  翠  萍
右正本證明與原本無異。
如不服本判決，應於判決送達後十日內，向本院提出上訴狀。
                                        書記官  范  淑  芬
中      華      民      國    九十一    年      三      月     十九     日
附錄論罪法條：
刑法第三百三十九條第一項：
  意圖為自己或第三人不法之所有，以詐術使人將本人或第三人之物交付者，處五年
  以下有期徒刑、拘役或科或併科一千元以下罰金。
